【裁判字號】    89,上,242
【裁判日期】    891219
【裁判案由】    給付貨款
【裁判全文】
臺灣高等法院臺南分院民事判決  八十九年度上字第二四二號  ｅ
      上  訴  人  鴻宇交通器材股份有限公司
      法定代理人  乙  ○  ○
      訴訟代理人  甲  ○  ○
      被上訴人    丙  ○  ○
右當事人間請求給付貨款事件，上訴人對於中華民國八十九年七月十三日臺灣嘉義地
方法院第一審判決（八十九年度訴字第四三七號），提起上訴，本院判決如左：
      主      文
上訴及假執行之聲請均駁回。
第二審訴訟費用由上訴人負擔。
      事      實
甲、上訴人方面：
一、聲明：（一）、原判決不利於上訴人部分廢棄。（二）、被上訴人應再給付上訴
    人新台幣（下同）七十萬六千八百元，及自民國八十九年二月二十六日起至清償
    日止，按年百分之五計算之利息。（三）、第一、二審訴訟費用由被上訴人負擔
    。（四）、第二項判決准於供擔保宣告假執行。
二、陳述：除與原審判決記載相同者，予以引用外，另補稱：
（一）、原審判決駁回上訴人之訴，其所持之理由不外以「被告向原告所進之貨款計
        一百零九萬七百六十九元，其中七十萬六千八百元已由訴外人黃瑞華（為黃
        瑞坤之誤）與原告約定由黃瑞華承擔，是黃瑞華承擔之部分已移轉予黃瑞華
        ，原告不得再請求，此一部分之請求即屬無據，應予扣除。」而認上訴人僅
        能請求參拾捌萬參仟玖佰陸拾玖元，其餘則以無理由應予駁回。惟綜其上述
        理由，不無誤解，謹敘述理由如后。
（二）、被上訴人以盈富實業社名義，自八十八年九月份起至八十九年元月份止，陸
        續向上訴人購買貨品，總計有一百三十七萬九千一百六十九元未償還︵因前
        審未計入九月份貸款，故少了二八八、四○○元︶，（按上訴人對八十八年
        九月份之貨款未為追加請求）此有鴻宇公司對盈富出貨金額統計表、票據及
        切結書可稽。
（三）、上訴人對盈富實業社之九月份貨款二十八萬八千四百元及十月份貨款四十一
        萬八千四百元，由盈富實業社各拿客票支付︵發票人：黃瑞隆，支票號碼：
        KS0000000及KS0000000），後因黃瑞隆的支票跳票，被上訴人丙○○為擔保
        十月份貨款︵支票︶之兌現，於八十八年十二月二十三日再開立乙張本票︵
        本票號碼：CH389876︶給上訴人。至於黃瑞隆跳票部分合計七十萬千八百元
        由黃瑞坤（黃瑞隆之兄）於八十九年元月四日書立切結書予上訴人，同意分
        期償還之。
（四）、上訴人對盈富實業社之八十八年十一、十二及元月份貨款合計六十七萬二千
        三百六十九元，由被上訴人丙○○於八十九年元月二十四日開立二張本票︵
        TS012854及TS012855︶分二期支付，嗣後因資金週轉困難再要求分六期償還
        ，此有由被上訴人丙○○於八十九年二月十七日書立切結書可資證明。
（五）、綜上所述，被上訴人丙○○為擔保八十八年十月份貨款︵支票︶之兌現，於
        八十八年十二月二十三日開立乙張本票，金額為四十一萬八千四百元給上訴
        人，惟該支票一直未兌現，黃瑞坤於八十九年元月四日切結償還之款項，亦
        未兌現，是以被上訴人丙○○仍有義務償還四十一萬八千四百元之票款。上
        開本票金額連同十一、十二及元月份貨款六七二、三六九元，合計為一、○
        九○、七六九元。是以上訴人請求被上訴人丙○○應給付一、○九○、七六
        九元，於法並非無據。
三、證據：除援用第一審所提證據外，補提鴻宇公司對盈富出貨金額統計表乙份、支
    票兩張、本票三張、切結書兩張影本為證。
乙、被上訴人方面：
一、聲明：（一）、駁回上訴人之訴及其假執行之聲請。（二）、訴訟費用由上訴人
    負擔。
二、陳述：除與原審判決記載相同者，予以引用外，另補稱：
（一）、被上訴人有轉交二張支票金額共七十萬六千八百元予上訴人，以支付貨款，
        發票人黃瑞坤事後跳票，經與黃瑞坤協商簽下切結書乙份，並另以房地產設
        定抵押予上訴人，並得上訴人之同意，七十萬六千八百元之債務已由黃瑞坤
        承擔無誤，因此被上訴人無須再支付七十萬六千八百元予上訴人。
（二）、被上訴人開立二張本票，金額共六十七萬二千三百六十九元予上訴人，係因
        被上訴人於八十八年十一月、十二月及八十九年元月份進貨總合計之貨款。
        然嗣後因被上訴人在外資金短期間無法收回，因此上訴人派人至被上訴人客
        戶黃瑞坤及被上訴人公司把貨物全數搬走，以致被上訴人資金調度困難，因
        而倒閉。上訴人已經將被上訴人及被上訴人客戶之貨品全數搬走，搬走之貨
        品名稱、單價、數量及價格均未列出清單予被上訴人，卻要被上訴人支付六
        十七萬二千三六十九元，被上訴人自可拒付此一款項。
三、證據：除援用第一審所提證據外，補提臺灣嘉義地方法院民事裁定書及確定證明
    書各乙份、切結書乙份影本為證
      理      由
一、上訴人起訴主張：被上訴人以盈富實業社名義，自八十八年十月間起至八十九年
    一月間止，陸續向上訴人購買貨品計一百零九萬七百六十九元迄未清償，爰依買
    賣之法律關係，求為命被上訴人給付伊一百零九萬零七百六十九元及法定遲延利
    息之判決（原審判命被上訴人給付三十八萬三千九百六十九元本息，而駁回上訴
    人其餘請求後，被上訴人就其敗訴部分，並未聲明不服，另上訴人則就其敗訴部
    分聲明上訴，是本院審究之範圍僅止於上訴人上訴部分，先予敘明）。
二、被上訴人則以：貨款金額雖無誤，惟上訴人已同意由被上訴人客戶黃瑞坤代償七
    十萬六千八百元，上訴人並將被上訴人及被上訴人客戶黃瑞坤之貨品全數搬走，
    上訴人已不得再向被上訴人為請求等語，資為抗辯。
三、經查，上訴人主張被上訴人自八十八年十月間起，至八十九年一月份止，向伊購
    買貨品，貨款計一百零九萬七百六十九元之事實，已為被上訴人所自認，並有出
    貨一覽表影本一件、出貨明細表影本三件可證，自堪信為真實。惟上訴人主張被
    上訴人應給付伊上開金額，則為被上訴人所否認，並以其中七十萬六千八百元之
    貨款債務，已由訴外人黃瑞坤所承擔，其應免責等情為辯，是本件應審究者，厥
    為黃瑞坤有無承擔系爭七十萬六千八百元之債務，及被上訴人是否因而免責？等
    項，茲查：
(一)、被上訴人抗辯其向上訴人購買之貨品，其中七十萬六千八百元部分，係伊代黃瑞
    坤向上訴人所購買，並由黃瑞坤交付支票，支付貨款，嗣因該支票退票，黃瑞坤
    始與上訴人約定承擔該部分之貨款債務等情，業據其提出黃瑞坤與上訴人訂立之
    切結書為證（見原審卷第二十一頁），並經黃瑞坤於原審證稱：有開二張支票，
    約七十幾萬，由被上訴人收，再交上訴人公司，七十幾萬部分即由我承擔，且有
    設定抵押等語在卷（見原審卷第二四頁背面）。再核黃瑞坤與上訴人所訂立之切
    結書已明載：「上訴人同意由黃瑞坤分六期支付七十萬六千八百元，．．．黃瑞
    坤另再以其所有之房地產（地址：高雄縣大寮鄉○○村○○鄰○○路二三七號五
    樓）設定抵押權予上訴人」等情，且上訴人亦自認確有如此之約定及黃瑞坤已依
    約提供不動產設定抵押權等情，足見證人黃瑞坤所證非虛，而堪採信。由此益徵
    被上訴人所辯，貨款中之七十萬六千八百元，已由上訴人與證人黃瑞坤約定由黃
    瑞坤承擔乙節，應堪採信。
(二)、雖上訴人又主張：系爭七十萬六千八百元，須黃瑞坤全部清償，被上訴人始能免
    除責任云云。惟按第三人與債權人訂立契約承擔債務人之債務者，其債務於契約
    成立時，移轉於該第三人，民法第三百條定有明文。又按債務承擔契約係以第三
    人與債權人為當事人，祇須第三人與債權人互相表示意思一致，其契約即為成立
    ，不必得債務人之同意（最高法院五十二年台上字第九二五號判例參照），又債
    務承擔契約，係以移轉債務於第三人為目的之契約，第三人與債權人間一有此項
    契約之成立，債務即移轉於第三人，嗣後原債務人既不復負擔債務，債權人自不
    得更向原債務人請求履行，最高法院著有二十三年上字第三００八號判例足資參
    照。本件上訴人與黃瑞坤已有債務承擔之約定，已如前述，另依黃瑞坤所出具之
    承擔債務之切結書內容及黃瑞坤於原審所為證詞，復均未言及其所為之債務承擔
    係併存的債務承擔契約，此外上訴人復未舉證證明其與黃瑞坤所訂者係併存的債
    務承擔契約，則其主張須黃瑞坤清償所承擔之七十萬六千八百元，被上訴人始免
    該部分貨款責任，委無足取。
四、是綜上所述，被上訴人積欠上訴人之七十萬六千八百元貨款，既已由訴外人黃瑞
    坤承擔，則被上訴人即不復負擔該部分之債務，債權人之上訴人自不得更向原債
    務人之被上訴人請求履行，是上訴人本於買賣之法律關係，請求被上訴人給付伊
    貨款七十萬六千八百元及自原審支付命令送達之翌日即民國八十九年二月二十六
    日起，至清償日止，按年息百分之五計算之法定遲延利息（上訴人其餘請求，經
    原審予以准許後，未據被上訴人聲明不服），為無理由，不應准許。原審據此而
    為上訴人敗訴之判決，經核並無違誤。上訴意旨指摘原判決不當，求予廢棄改判
    ，為無理由，應予駁回。又上訴人之請求既無理由，則其假執行之聲請已失所附
    麗，而應併予駁回。
五、本件事証已明確，被上訴人請求訊問證人郭煌賓、簡守一、林瑞玉、王水炎即無
    必要，又兩造其餘攻擊、防禦方法及舉証，因與本判決判斷結果，不生影響，爰
    未逐一論述。
六、據上論結，本件上訴為無理由，依民事訴訟法第四百四十九條第一項、第七十八
    條，判決如主文。
中      華      民      國    八十九    年      十二    月      十九    日
                                    臺灣高等法院民事第民二庭
                                        審判長法官  吳    志    誠
                                              法官  葉    居    正
                                              法官  李    素    靖
右為正本係照原本作成。
不得上訴。
中      華      民      國    八十九    年      十二    月      廿一    日
                                        法院書記官  林    鈴    香


司法院資訊處製作；財團法人民間司法改革基金會備份。
